【裁判字號】    99,裁,523
【裁判日期】    990311
【裁判案由】    巷道爭議
【裁判全文】
最  高  行  政  法  院  裁  定
                                       99年度裁字第523號
上  訴  人  名度建設股份有限公司
代  表  人  甲○○
訴訟代理人  林永發  律師
被 上訴 人  臺南縣政府
代  表  人  乙○○
上列當事人間巷道爭議事件，上訴人對於中華民國98年11月24日
高雄高等行政法院98年度訴字第590號判決，提起上訴，本院裁
定如下：
    主  文
上訴駁回。
上訴審訴訟費用由上訴人負擔。
    理  由
一、按對於高等行政法院判決之上訴，非以其違背法令為理由，
    不得為之，行政訴訟法第242條定有明文。依同法第243條第
    1項規定，判決不適用法規或適用不當者，為違背法令；而
    判決有同條第2項所列各款情形之一者，為當然違背法令。
    是當事人對於高等行政法院判決上訴，如依行政訴訟法第24
    3條第1項規定，以高等行政法院判決有不適用法規或適用不
    當為理由時，其上訴狀或理由書應有具體之指摘，並揭示該
    法規之條項或其內容；若係成文法以外之法則，應揭示該法
    則之旨趣，倘為司法院解釋或本院之判例，則應揭示該判解
    之字號或其內容。如以行政訴訟法第243條第2項所列各款情
    形為理由時，其上訴狀或理由書，應揭示合於該條項各款之
    事實。上訴狀或理由書如未依此項方法表明者，即難認為已
    對高等行政法院判決之違背法令有具體之指摘，其上訴自難
    認為合法。
二、本件上訴人在臺南縣關廟鄉埤頭村興建納骨堂等殯葬設施，
    因與其建築基地毗連之原臺南縣關廟鄉○○○段398-4地號
    土地（現分割為同段398-4、398-8、398-9地號等3筆土地，
    下稱系爭土地）是否為現有巷道存有疑義申請評議，經臺南
    縣現有巷道及建築線指示爭議事件評議小組（下稱現有巷道
    評議小組）第7次會議決議認定其非屬既有巷道，上訴人不
    服，提起行政訴訟，經原判決以系爭分割後之埤子頭段398-
    4地號土地，非屬上訴人所有，現有巷道評議小組第7次會議
    決議認定系爭地號土地非屬既有巷道，上訴人不生有法律上
    值得保護之利益受到損害，僅其經濟上、情感上、事實上之
    利益受有損害，不具訴訟上權利保護之必要性，上訴人非法
    律上之利害關係人，欠缺訴訟權能，判決駁回其訴。惟上訴
    人不服，提起上訴，主張略以：現有巷道評議小組第7次會
    議決議顯與實地路況有違，該既成道路經通行數十年來從無
    間斷，原處分之決議以空中拍攝之航照圖為唯一依據，認定
    供人通行數十年之現地道路已滅失，屬與實情不符之重大誤
    判，原判決就上訴人所提出之事實理由全未斟酌，亦未說明
    理由，有判決不備理由之違法。又原判決既認定上訴人欠缺
    當事人適格，但並非欠缺權利保護要件，若此則應以起訴不
    合程式裁定駁回，惟原判決卻以法律上顯無理由判決駁回上
    訴人之訴，其判決顯有判決適用法規不當之違法等語，經核
    ，上訴人對於高等行政法院判決上訴，雖以該判決違背法令
    為由，惟核其上訴理由，係就原審取捨證據、認定事實之職
    權行使，指摘其為不當，並就原審已論斷者，泛言未論斷，
    或就原審所為論斷，泛言其論斷矛盾，而非具體說明其有何
    不適用法規或適用法規不當之情形，並揭示該法規之條項或
    其內容，及合於行政訴訟法第243條第2項所列各款之事實，
    難認對該判決之如何違背法令已有具體之指摘。依首開規定
    及說明，應認其上訴為不合法。又欠缺當事人適格、權利保
    護必要之要件，應以判決駁回之，(本院90年6月份庭長法官
    聯席會議決議可資照)，上訴意旨認本件原審應以裁定為之
    ，尚有誤會，附此敘明。
三、據上論結，本件上訴為不合法。依行政訴訟法第249條第1項
    前段、第104條、民事訴訟法第95條、第78條，裁定如主文
    。
中    華    民    國    99    年    3     月    11    日
                    最高行政法院第二庭
                        審判長法官  鍾  耀  光
                              法官  林  文  舟
                              法官  王  碧  芳
                              法官  黃  淑  玲
                              法官  鄭  小  康
以  上  正  本  證  明  與  原  本  無  異
中    華    民    國    99    年    3     月    11    日
                              書記官  黃  淑  櫻


司法院資訊處製作；財團法人民間司法改革基金會備份。
